臺灣臺中地方法院刑事判決　　　　　　 100年度訴字第1640號
公　訴　人　臺灣臺中地方法院檢察署檢察官
被　　　告　彭劭斌
指定辯護人　本院公設辯護人　陳秋靜
上列被告因違反毒品危害防制條例案件，經檢察官提起公訴（10
0 年度偵字第8794號），本院判決如下：
    主  文
彭劭斌犯如附表所示各罪，各處如附表所示之刑（含主刑及從刑
），主刑部分應執行有期徒刑陸年。
    事  實
一、彭劭斌（綽號「大頭」）前於民國91年間，因傷害案件，經
    臺灣高等法院臺中分院以91年度上訴字第270 號判決判處有
    期徒刑8 月確定，於94年間因贓物案件，經臺灣苗栗地方法
    院以94年度苗簡字第2 號判決判處有期徒刑5 月確定，嗣再
    經臺灣苗栗地方法院以94年度聲字第254 號裁定定應執行刑
    為有期徒刑1 年；又於94年間，復因施用毒品案件，經本院
    以94年度訴字第1943號判決判處有期徒刑11月、5 月，應執
    行有期徒刑1 年2 月確定；再於95年間因施用毒品案件，經
    本院以95年度訴字第1514號判決判處有期徒刑1 年、6 月，
    應執行有期徒刑1 年4 月確定，嗣因上開傷害、贓物及95年
    間施用毒品案件符合中華民國九十六年度罪犯減刑條例之規
    定，經本院以96年度聲減字第1416號各減為有期徒刑4 月、
    2 月15日、6 月及3 月，各應執行有期徒刑6 月、8 月確定
    。上開案件嗣經接續執行，於95年2 月28日入監執行，於96
    年12月20日縮短刑期假釋出監並付保護管束，於97年2 月28
    日保護管束期滿，假釋未經撤銷視為執行完畢。詎其仍不知
    悔改，明知海洛因係毒品危害防制條例所稱之第一級毒品，
    不得無償轉讓或意圖營利而販賣；甲基安非他命則為毒品危
    害防制條例所稱之第二級毒品，亦不得意圖營利而販賣，竟
    基於販賣及無償轉讓第一級毒品海洛因及販賣第二級毒品甲
    基安非他命之犯意，於下列時、地，各為下列犯行：
  (一)陳隆慶於100 年2 月12日20時47分17秒及20時50分17秒許，
    以0000000000號行動電話撥打至彭劭斌所有之0000000000號
    行動電話，表示欲購買第二級毒品甲基安非他命，並於同日
    21時許，在臺中市○○路與文心路路口之遠傳電信門市前，
    由彭劭斌將重量不詳之第二級毒品甲基安非他命，以新臺幣
    （下同）3,000 元售予陳隆慶，陳隆慶當場將3,000 元交付
    彭劭斌而完成交易。
  (二)陳文明於100 年2 月27日17時12分35秒及21時6 分24秒，以
    0000000000號行動電話撥打至彭劭斌所有之0000000000號行
    動電話，表示欲購買第二級毒品甲基安非他命，並於同月27
    日21時6 分27秒後某時，在國道三號高速公路苑裡交流道，
    由彭劭斌將重量不詳之第二級毒品甲基安非他命，以2,500
    元價格售予陳文明，陳文明當場將2,500 元交付彭劭斌而完
    成交易。
  (三)陳文明於100 年3 月2 日4 時7 分、4 時27分及4 時39分許
    ，以0000000000號電話撥打至彭劭斌所有之0000000000號行
    動電話，表示欲購買第二級毒品甲基安非他命，並於同月2
    日4 時40分許，在國道三號高速公路苑裡交流道，由彭劭斌
    將重量不詳之第二級毒品甲基安非他命，以1,000 元價格售
    予陳文明，陳文明當場將1,000 元交付彭劭斌而完成交易。
  (四)廖勇程於100 年4 月4 日20時35分許，以00-00000000 號市
    內電話撥打至彭劭斌所有之0000000000號行動電話，表示欲
    購買第一級毒品海洛因，並於同日21時許，在臺中市○區○
    ○路漢口國中旁，由彭劭斌將重量不詳之第一級毒品海洛因
    ，以1,000 元價格售予廖勇程，廖勇程當場將1,000 元交付
    彭劭斌而完成交易。
  (五)廖勇程於100 年4 月6 日10時9 分許，以00-00000000 號市
    內電話撥打至彭劭斌所有之0000000000號行動電話，表示欲
    購買第一級毒品海洛因。嗣於同月6 日11時5 分及11時17分
    許，廖勇程再以其使用之0000000000號行動電話撥打至彭劭
    斌使用之0000000000號行動電話，2 人約在國道一號高速公
    路三義交流道旁，由彭劭斌將重量不詳之第一級毒品海洛因
    ，以3,000 元價格售予廖勇程，惟廖勇程先行賒帳，當場未
    交付任何毒品買賣價金。嗣於同月12日16時許，廖勇程在臺
    中市○○街與漢口路交岔路口，將1,000 元毒品買賣價金交
    付予彭劭斌後，即遭警當場逮捕。
  (六)基於轉讓第一級毒品海洛因之犯意，於100 年4 月8 日晚間
    某時許，在臺中市○○區○○街11號5 樓之3 租屋處，將足
    供施用一次之微量毒品海洛因，無償轉讓予廖素琴施用。嗣
    於100 年4 月12日17時30分許，為警持本院核發之搜索票，
    在臺中市○○○路與忠太東路口執行搜索，當場在彭劭斌騎
    乘之車號RJ9-021 號機車置物箱內扣得第一級毒品海洛因1
    包（驗餘淨重1.92公克）及Coolpad 廠牌、型號T20 雙卡行
    動電話1 支（內含門號0000000000號、0000000000號SIM 卡
    各1 張），始悉上情。
二、案經臺灣臺中地方法院檢察署檢察官指揮臺中市政府警察局
    第三分局偵查起訴。
    理  由
一、證據能力之說明：
  (一)按所謂被告以外之人於審判外之陳述，係指被告以外之人就
    其曾經參與或見聞之事實，事後追憶並於審判外為陳述者而
    言。如被告以外之人係被告犯罪之共同正犯、共犯、相對人
    、被害人或其他關係人，而於被告實行犯罪行為時與被告為
    言詞或書面對談，且其對話之本身即係構成被告犯罪行為之
    部分內容者，因非屬其事後就曾經與聞之事實所為之追憶，
    自與審判外之陳述有間，二者不容混淆。又檢察或警察機關
    基於犯罪偵查之目的，依法對被告或犯罪嫌疑人進行通訊監
    察，乃係以監控與過濾受監察人通訊內容之方式，蒐集對其
    有關之紀錄，並將該紀錄予以查扣，作為認定犯罪與否之證
    據，屬於刑事訴訟上強制處分之一種，而監聽係通訊保障及
    監察法第13條第1 項所定通訊監察方法之一，司法警察機關
    依法定程序執行監聽取得之錄音，係以錄音設備之機械作用
    ，真實保存當時通訊之內容，如通訊一方為受監察人，司法
    警察在監聽中蒐集所得之通訊者對話，若其通話本身即係被
    告進行犯罪中構成犯罪事實之部分內容，則依前開說明，自
    與所謂「審判外之陳述」無涉，應不受傳聞法則之規範，當
    然具有證據能力。至司法警察依據監聽錄音結果予以翻譯而
    製作之監聽（或稱通訊監察）譯文，屬於文書證據之一種，
    於被告或訴訟關係人對其譯文之真實性發生爭執或有所懷疑
    時，法院固應依刑事訴訟法第165 條之1 第2 項規定，以適
    當之設備，顯示該監聽錄音帶之聲音，以踐行調查證據之程
    序，俾確認該錄音聲音是否為通訊者本人及其內容與監聽譯
    文之記載是否相符，或以傳喚相關通訊者等方法為證據調查
    。倘被告或訴訟關係人對該通訊監察譯文之真實性並不爭執
    ，即無勘驗辨認其錄音聲音之調查必要性，法院於審判期日
    如已踐行提示監聽譯文供當事人辨認或告以要旨，使其表示
    意見等程序並為辯論者，其所為之訴訟程序即無不合（最高
    法院99年度臺上字第3127號判決參照）。查，被告彭劭斌持
    用之0000000000、0000000000、0000000000、0000000000號
    電話係依本院核發之100 年度聲監字第148 號、100 年聲監
    字第221 號及100 年度聲監字第375 號通訊監察書於核准通
    訊監察期間內，對上開行動電話進行通訊監察之事實，有該
    通訊監察書影本及附表在卷可稽（見聲拘卷第63至69頁），
    其監聽錄音蒐證程序自屬合法。又偵查機關依據該監察錄音
    內容製作監聽譯文，被告及其辯護人亦未爭執該譯文之證據
    能力及其真實性，本院於審判期日提示予被告及其辯護人，
    踐行調查證據程序並為辯論，足見上開監聽譯文自有證據能
    力。
  (二)按刑事訴訟法第159 條之5 規定：「被告以外之人於審判外
    之陳述，雖不符前四條之規定，而經當事人於審判程序同意
    作為證據，法院審酌該言詞陳述或書面陳述作成時之情況，
    認為適當者，亦得為證據。當事人、代理人或辯護人於法院
    調查證據時，知有第159 條第1 項不得為證據之情形，而未
    於言詞辯論終結前聲明異議者，視為有前項之同意」，其立
    法意旨在於傳聞證據未經當事人之反對詰問予以核實，原則
    上先予排除，惟若當事人已放棄詰問或未聲明異議，基於證
    據資料愈豐富，愈有助於真實發現之理念，且強化言詞辯論
    原則，法院自可承認該傳聞證據例外擁有證據能力。經查，
    檢察官、被告及辯護人未對本院下述其餘所引用之證據表示
    意見，且迄至言詞辯論終結前亦未聲明異議，可認為均同意
    作為證據，本院審酌該等證據之取得過程並無瑕疵，與本案
    待證事實間復具有相當之關聯性，以之為本案證據尚無不當
    ，認為得為本案之證據，是依刑事訴訟法第159 條之5 之規
    定，均有證據能力。
  (三)扣案之Coolpad 廠牌、型號T20 雙卡行動電話1 支（內含門
    號0000000000號、0000000000號SIM 卡各1 張），係行政院
    海岸巡防署海岸巡防總局中部地區巡防局彰化機動查緝隊（
    以下簡稱中部地區巡防局彰化機動查緝隊）人員持本院核發
    之100 年度聲搜字第1325號搜索票，在臺中市○○○路與忠
    太東路口執行搜索，當場在被告騎乘之車號RJ9-021 號機車
    置物箱內扣得Coolpad 廠牌、型號T20 雙卡行動電話1 支（
    內含門號0000000000號、0000000000號SIM 卡各1 張），有
    本院搜索票影本、中部地區巡防局搜索扣押筆錄及扣押物品
    目錄表在卷（見警卷第15至19頁），且與本案具有關聯性，
    當具有證據能力。
二、訊據被告於警詢、偵訊及本院審理中均坦承上揭事實不諱，
    核與證人廖素琴、陳隆慶、廖勇程及陳文明於警詢及偵訊證
    述情相符（見警卷第33至37、51至57、67至71、77、78、82
    至84頁，偵卷第49至52、64至68、86至89、126 至130 頁）
    ，並有彰化機動查緝隊電信監察譯文表、行動電話00000000
    00號通聯調閱查詢單、市內電話00-00000000 號電話通聯調
    閱查詢單、彰化機動查緝隊現場查緝及證物相片14張等件（
    見警卷第14、45至50、58、73至75、86、134 至136 頁，偵
    卷第148 至150 頁），復有Coolpad 廠牌、型號T20 號雙卡
    行動電話1 支（內含0000000000號及0000000000號SIM 卡各
    1 枚）扣案可資佐證，足認被告自白與事實相符，堪以採信
    。又我國查緝毒品海洛因、甲基安非他命之施用或販賣一向
    執法甚嚴，對於販賣海洛因、甲基安非他命者尤科以重度刑
    責，且販賣海洛因、甲基安非他命既係違法行為，當非可公
    然為之，亦無公定價格，且容易分裝並增減份量，而每次買
    賣之價量，可能隨時依雙方關係深淺、資力、需求量及對行
    情之認知、來源是否充裕、查緝是否嚴謹、購買者被查獲時
    供述購買對象之可能風險之評估等情形，而異其標準，非可
    一概而論；而買受毒品之人通常亦無法探知販毒者賺取利潤
    幾何，是販賣毒品之利得，除被告坦承犯行或價量俱臻明確
    外，委難察得實情，販賣之人從價差或量差中牟利之方式雖
    異，其意圖營利之販賣行為則同一。是以因海洛因、甲基安
    非他命量微價高，販賣者率有利益可圖，證人陳隆慶、陳文
    明，廖勇程與被告均非至親，且如犯罪事實欄一、(一)至(五)所
    示第一級毒品海洛因、第二級毒品甲基安非他命交易均屬有
    償行為，被告均係親自在特定約定地點交付毒品並收取價款
    ，倘非有利可圖，自無平白甘冒觸犯重罪之風險而特意有償
    交付第一級、第二級毒品之理，堪信被告各次販賣第一級毒
    品海洛因、第二級甲基安非他命，確有從中賺取買賣價差，
    均有牟利之意圖甚明。綜上所述，本案事證明確，被告犯行
    洵堪認定，應依法論科。
三、論罪科刑
  (一)按海洛因、甲基安非他命各係毒品危害防制條例第2 條第2
    項第1 款、第2 款所定之第一級、第二級毒品，不得非法持
    有或販賣；被告於犯罪事實一、(六)所示之轉讓海洛因之數量
    雖屬不明，惟依據被告之供述，約僅能施用1 次之份量（見
    本院卷第15頁），是無證據達於應依毒品危害防制條例第8
    條第6 款規定加重其刑至2 分之1 之情形。故核被告就犯罪
    事實欄一、(四)及(五)所為，均係犯毒品危害防制條例第4 條第
    1 項之販賣第一級毒品罪；就犯罪事實欄一、(一)至(三)所為，
    均係犯毒品危害防制條例第4 條第2 項之販賣第二級毒品罪
    ；就犯罪事實欄一、(六)所為，係犯毒品危害防制條例第8 條
    第1 項之轉讓第一級毒品罪。被告因販賣第一級、第二級毒
    品及轉讓第一級毒品而持有各該毒品之低度行為，應為其販
    賣及轉讓各該毒品之高度行為所吸收，不另論罪。
  (二)被告前因傷害案件，經臺灣高等法院臺中分院以91年度上訴
    字第270 號判決判處有期徒刑8 月確定，於94年間因贓物案
    件，經臺灣苗栗地方法院以94年度苗簡字第2 號判決判處有
    期徒刑5 月確定，嗣再經臺灣苗栗地方法院以94年度聲字第
    254 號裁定定應執行刑為有期徒刑1 年；又於94年間，復因
    施用毒品案件，經本院以94年度訴字第1943號判決判處有期
    徒刑11月、5 月，應執行有期徒刑1 年2 月確定；再於95年
    間因施用毒品案件，經本院以95年度訴字第1514號判決判處
    有期徒刑1 年、6 月，應執行有期徒刑1 年4 月確定，嗣因
    上開傷害、贓物及95年間施用毒品案件符合中華民國九十六
    年度罪犯減刑條例之規定，經本院以96年度聲減字第1416號
    各減為有期徒刑4 月、2 月15日、6 月及3 月，各應執行有
    期徒刑6 月、8 月確定。上開案件嗣經接續執行，於95年2
    月28日入監執行，於96年12月20日縮短刑期假釋出監並付保
    護管束，於97年2 月28日保護管束期滿，假釋未經撤銷視為
    執行完畢等情，此有臺灣高等法院被告前案紀錄表在卷可按
    ，被告前受有期徒刑執行完畢後5 年以內，故意再犯本件法
    定刑為有期徒刑以上之前開6 罪，均為累犯，除其所犯販賣
    第一、二級毒品罪之法定刑為死刑或無期徒刑部分，依法不
    得加重其刑外，其餘就法定刑為罰金刑、有期徒刑部分，仍
    應依刑法第47條第1 項規定，分別加重其刑。
  (三)按毒品危害防制條例第17條第2 項規定：「犯第4 條至第8
    條之罪於偵查及審判中均自白者，減輕其刑」，旨在鼓勵毒
    犯自白認罪，以開啟其自新之路，故毒販在偵查及審判中之
    歷次陳述，各有一次以上之自白者，不論其之自白，係出於
    自動或被動、簡單或詳細，並其自白後有無翻異，即應依法
    減輕其刑。又該項所謂「自白」，乃對自己之犯罪事實全部
    或主要部分為肯定供述之意（最高法院98年度臺上字第6928
    號判決、99年度臺上字第4874號判決參照）。本案被告就前
    開販賣及轉讓毒品之犯行，業於偵查及本院審理時均坦承不
    諱，此有偵訊筆錄及本院審理筆錄（見偵卷第121 、122 頁
    ，本院卷第53、139 、140 頁），應依毒品危害防制條例第
    17條第2 項規定，就法定刑為罰金刑及有期徒刑部分，有加
    重及減輕，依法各先加後減之；法定本刑為死刑、無期徒刑
    部分，各減輕其刑。
  (四)次按毒品危害防制條例第17條第1 項規定：「犯第四條至第
    八條、第十條或第十一條之罪，供出毒品來源，因而查獲其
    他正犯或共犯者，減輕或免除其刑」乃為有效追查毒品來源
    ，斷絕毒品供給，以杜絕毒品泛濫，祇須行為人願意供出毒
    品來源之上手，因而查獲其他正犯或共犯者，即可邀減輕或
    免除其刑之寬典；而同條例第17條第2 項規定，則為使刑事
    案件儘速確定，鼓勵被告認罪，並節省司法資源，苟行為人
    於偵查及審判中均自白者，即符減刑要件，上開二項規定之
    立法目的及減免條件並不相同，二者自無法規競合之當然吸
    收關係可言。則同時符合上開二項規定，除予以免除其刑之
    情形外，自應依刑法第71條第2 項規定，當先適用毒品危害
    防制條例第17條第2 項減輕其刑，再依同條例第17條第1 項
    遞減其刑（最高法院99年度台上字第1746號判決參照）。查
    ，被告於100 年4 月12日為警逮捕後，於翌日即4 月13日調
    查時供稱：「我要提供1 個叫『阿國』的人，還有阿國的上
    手『阿當』，阿國的電話是0000000000，阿國是郭美甄的弟
    弟，阿國手上有好幾塊海洛因毒品，是阿當丟給他的」等語
    （見偵卷第152 頁）。中部地區巡防局根據被告上開供述，
    檢附門號0000000000號行動電話通訊監察譯文，報請臺灣臺
    中地方法院檢察署檢察官指揮偵辦，檢察官依據上開資料，
    向本院聲請對門號0000000000號行動電話實施通訊監察，經
    本院審核後，於100 年4 月18日，以100 年度聲監字第823
    號案件，准許對案外人郭銘焜使用之0000000000號行動電話
    實施通訊監察。中部地區巡防局依據實施通訊監察之結果，
    經檢察官許可，向本院聲請核發搜索票，經本院核發100 年
    度聲搜字第1658號搜索票。警方於100 年5 月17日20時40分
    許，持本院核發之搜索票，在臺中市○○路與環中路口嘉義
    火雞肉飯店門口，當場搜索案外人郭銘焜之身體後，逮捕案
    外人郭銘焜。臺灣臺中地方法院檢察署檢察官就案外人郭銘
    焜於100 年3 月29日21時許，以其使用之0000000000號行動
    電話與被告使用之0000000000號行動電話相互聯絡，相約在
    臺中市○區○○路上某釣蝦場，將第一級毒品海洛因售予被
    告，及於100 年4 月1 日3 時許，在南投縣草屯鎮阿羅哈KT
    V 店內，將第一級毒品海洛因售予被告等犯罪事實，因認案
    外人郭銘焜涉嫌違反毒品危害防制條例第4 條第1 項罪嫌而
    提起公訴，經本院審理後，於100 年9 月5 日以100 年度訴
    字第1715號案件判處郭銘焜應執行有期徒17年在案等情，業
    經本院依職權調閱本院100 年度訴字第1715號及100 年度聲
    監字第491 號卷宗核對無訛，並有本院100 年度訴字第1715
    號判決正本、本院100 年度聲搜字第1658號搜索票、中部地
    區巡防局搜索扣押筆錄及扣押物品目錄表、中部地區巡防局
    搜索票聲請書、臺灣臺中地方法院檢察署通訊監察聲請書及
    電話附表、中部地區巡防局彰化查緝隊及被告調查筆錄影本
    在卷可參（見本院卷第103 至107 、123 、130 、131 、15
    0 至153 、158 、159 頁）。至於中部地區巡防局彰化查緝
    隊前已於100 年3 月25日即對被告使用之0000000000號行動
    電話實施通訊監察，並經由通訊監察過程中，得知被告曾以
    其使用之0000000000號行動電話與案外人郭銘焜使用之0000
    000000號曾有通話紀錄之事實，亦有本院100 年度聲監字第
    375 號通訊監察書及通訊監察譯文影本在卷（見本院卷第15
    5 至157 頁）。惟依中部地區巡防局人員對被告實施通訊監
    察之結果，亦僅止於被告曾與案外人郭銘焜通話，調查機關
    尚無從依該談話得知被告毒品來源及通話目的。再參以中部
    地區巡防局於100 年4 月18日係檢具被告100 年4 月13日調
    查筆錄等資料，作為聲請對案外人郭銘焜實施通訊監察之證
    據資料，益證中部地區巡防局得知被告毒品來源，乃依被告
    於100 年4 月13日調查時之供述。是起訴書中敘明「被告並
    供述毒品來源及協助警方追查上手，亦因而破獲郭銘焜販賣
    毒品之犯行」，亦同本院之認定。依前開說明，就被告上開
    事實一(四)至(六)所載販賣及轉讓第一級毒品犯行部分，均應依
    毒品危害防制條例第17條第1 項規定，各遞減輕其刑（得減
    輕至3 分之2 ）。另被告所犯事實一(一)至(三)所載販賣第二級
    毒品犯行，並未供述其毒品甲基安非他命來源，自不得依前
    開規定，減輕或免除其刑，併此說明。
  (五)復按刑法第59條所規定之酌量減輕其刑，係裁判上之減輕，
    必以犯罪之情狀顯可憫恕，認為科以最低度刑仍嫌過重者，
    始有其適用。如別有法定減輕之事由者，應優先適用法定減
    輕事由減輕其刑後，猶嫌過重時，方得為之（最高法院98年
    度台上字第6342號判決意旨參照）。又按刑法第59條規定犯
    罪之情狀可憫恕者，得酌量減輕其刑，其所謂「犯罪之情狀
    」，與同法第57條規定科刑時應審酌之一切情狀，並非有截
    然不同之領域，於裁判上酌減其刑時，應就犯罪一切情狀（
    包括第57條所列舉之10款事項），予以全盤考量，審酌其犯
    罪有無可憫恕之事由（即有無特殊之原因與環境，在客觀上
    足以引起一般同情，以及宣告法定低度刑，是否猶嫌過重等
    等），以為判斷（最高法院95年度台上字第6157號、88年度
    台上字第1862號判決意旨參照）。而毒品危害防制條例第4
    條第1 項之法定刑（除併科罰金刑部分外）為「死刑、無期
    徒刑」，刑度可謂重大。然同為販賣第一級毒品之人，其原
    因動機不一，犯罪情節未必盡同，或有大盤毒梟者，亦有中
    、小盤之分，甚或僅止於吸毒者友儕間為求互通有無者亦有
    之，其販賣行為所造成危害社會之程度自屬有異，法律科處
    此類犯罪，所設之法定最低本刑卻不可謂不重。為達懲儆被
    告，並可達防衛社會之目的者，自非不可依客觀之犯行與主
    觀之惡性二者加以考量其情狀，是否有可憫恕之處，適用刑
    法第59條之規定酌量減輕其刑，期使個案裁判之量刑，能斟
    酌至當，符合比例原則。再者，販賣第一級毒品之犯行，前
    雖已依毒品危害防制條例第17條第2 項及第1 項規定，遞減
    輕其刑，惟就其個案販賣毒品之情節輕重，如不能再考量有
    無上揭所述刑法第59條酌量減輕其刑之情形，則使被告在即
    便未坦承犯行之情況，仍可依刑法第59條之規定酌量減輕其
    刑之規定之適用，顯然有失衡平，亦難期可達毒品危害防制
    條例為鼓勵被告就犯行自白之立法意旨。查被告所為本案販
    賣第一級毒品之次數僅有2 次，對象僅有廖勇程1 人，販賣
    金額各為3,000 元、1,000 元，實際所得合計僅2,000 元，
    是衡其情節，較諸長期以販毒營生之集團或交易價量動輒以
    數百公斤、數百萬元、甚為數千萬元計之大盤毒梟而言，顯
    屬較零星之買賣，對社會治安之危害，自非達罪無可赦之嚴
    重程度，縱令上開販賣第一級毒品，經適用毒品危害防制條
    例第17條第2 項及第1 項規定遞減輕其刑後，倘仍科處法定
    最低刑，仍屬情輕法重，衡其犯罪情狀在客觀上顯非不可憫
    恕，縱量處法定最低刑度之刑，仍嫌過重，爰依刑法第59條
    之規定，就其所犯上開販賣第一級毒品部分，各予以酌量再
    遞減輕其刑。至於被告所犯事實一(一)至(三)所載販賣第二級毒
    品甲基安非他命犯行，係犯毒品危害防制條例第4 條第2 項
    之販賣第二級毒品罪，其法定最輕本刑為7 年以上有期徒刑
    ，不若販賣第一級毒品海洛因之法定本刑為死刑或無期徒刑
    嚴峻。又販賣第一級毒品海洛因犯行之法定本刑為「死刑」
    或「無期徒刑」，其法定刑僵化且嚴峻，若不慎重適用刑法
    第59條規定，將使法院無法審酌具體情形妥適量刑。但於販
    賣第二級毒品犯行方面，其法定本刑為「無期徒刑或七年以
    上有期徒刑，得併科新臺幣一千萬元以下罰金」，法院得就
    販賣第二級毒品犯行，考量案件具體情形，於7 年以上至20
    年以下之有期徒刑或無期徒刑間量刑，縱無其他減刑規定，
    就單次販賣第二級毒品犯行量處7 年以上有期徒刑，仍難認
    有何情輕法重或情堪憫恕之情形。故本院認為被告如事實一
    (一)至(三)之販賣第二級毒品犯行，均無從依刑法第59條規定減
    輕其刑。
  (六)被告所犯前開5 次販賣第一級、第二級毒品罪及1 次轉讓第
    一級毒品罪間，其犯意各別，行為互殊，法益亦異，應予分
    論併罰。
  (七)爰審酌被告無視於政府制定毒品危害防制條例，杜絕毒品犯
    罪之禁令，竟仍意圖營利，從事販賣第一級毒品海洛因、第
    二級毒品甲基安非他命之行為，藉以牟利，並無償轉讓第一
    級毒品海洛因，致使毒品施用者沈迷於毒癮而無法自拔，直
    接戕害國民身心健康，間接危害社會治安，敗壞社會善良風
    氣，進而導致施用毒品者為購買毒品施用而觸犯刑典之情事
    發生，其販賣、轉讓毒品之行為助長毒品流通，致生危害於
    社會，誠屬可議，考量實際從事本件販賣毒品之時間非長，
    實際販售之對象共3 人，販售次數共5 次，前後獲取之利益
    非鉅，僅轉讓毒品1 次予購毒者，且被告於犯罪後，業於警
    詢、偵查及本院中均坦承全部犯行，知所悔悟，犯後態度良
    好等一切情狀，各量處如主文所示之刑，併定其應執行之刑
    。至於被告所犯如事實一(一)至(三)所載販賣第二級毒品犯行，
    經審酌上開情節後，各判處3 年10月、3 年9 月及3 年8 月
    ，於形式上觀之，較事實一(四)、(五)所犯販賣第一級毒品罪之
    2 年8 月及2 年9 月為高。惟此乃被告未供述其第二級毒品
    甲基安非他命來源，以利偵查機關追查，而僅就其所犯販賣
    第一級毒品犯行方面，供出其毒品海洛因來源並查獲郭銘焜
    ，此為適用毒品危害防制條例第17條第1 項後所生之當然結
    果，亦符合立法者鼓勵被告供述其毒品來源之目的。是被告
    所犯如事實一(一)至(五)所載販賣第一級及第二級毒品犯行間之
    刑度，並無輕重失衡，而違反比例原則之情形，附此說明。
四、沒收部分：
  (一)按毒品危害防制條例第19條第1 項規定性質上係沒收之補充
    規定，其屬於本條所定沒收之標的，如得以直接沒收者，判
    決主文僅宣告沒收即可，不生「追徵其價額」或「以其財產
    抵償之」問題，須沒收之標的全部或一部不能沒收時，始生
    「追徵其價額」或「以其財產抵償之」選項問題。而「追徵
    其價額」或「以其財產抵償之」係屬兩種選項，分別係針對
    現行貨幣以外之其他財產與現行貨幣而言；本規定所稱「追
    徵其價額」者，係指所沒收之物為金錢以外之其他財物而無
    法沒收時，因其實際價值不確定，應追徵其價額，使其繳納
    與原物相當之價額，並無以其財產抵償之問題。倘嗣後追徵
    其金錢價額，不得結果而須以其財產抵償者，要屬行政執行
    機關依強制執行之法律之執行問題，即無不能執行之情形，
    自毋庸諭知「或以其財產抵償之」。如不能沒收之沒收標的
    為金錢時，因價值確定，判決主文直接宣告「以其財產抵償
    之」即可，不發生追徵價額之問題（最高法院99年度第5 次
    刑事庭會議決議參照）。次按毒品犯罪所得收益之沒收、追
    徵或以財產抵償之目的，乃在於從經濟面切斷毒品犯罪不法
    收益之循環，剝奪毒品犯罪之利益，以消除其主要誘因與根
    源，具有濃厚的財產刑色彩，從立法目的而言，並無扣除其
    購買毒品所支出之成本或其他費用之必要。且取得毒品所支
    付之費用亦不具法律保護之價值，藉由毒品犯罪所得之利益
    則屬違反公序良俗行為之所得，於刑事政策上尚非不得全部
    予以剝奪，均難與正常營利事業計算營利所得之情形，相提
    並論，自無計算扣除犯罪所得之成本或其他支出費用，而單
    就所謂純利益為沒收之理由（最高法院100 年度台上字第84
    2 號判決參照）。查被告如事實一、(一)至(三)所示販賣第二級
    毒品所得分別為3,000 元、2,500 元、1,000 元，及如事實
    一、(四)及(五)所示販賣第一級毒品所得分別為1,000 元、1,00
    0 元均未扣案，應依毒品危害防制條例第19條第1 項規定，
    於各該次犯罪項下宣告沒收，如全部或一部不能沒收時，應
    以其財產抵償之。至事實一、(五)所載犯行，廖勇程尚有毒品
    買賣價金2,000 元未交付，則被告未實際取得之毒品買賣價
    金2,000 元，依法不得宣告沒收，併此說明。
  (二)按毒品危害防制條例第19條第1 項前段規定，犯該條例第4
    條至第9 條、第12條、第13條或第14條第1 項、第2 項之罪
    者，其供犯罪所用或因犯罪所得之財物，均沒收之。係採義
    務沒收主義，惟該條文並未特別規定「不問屬於犯人與否，
    沒收之」，是「其供犯罪所用或因犯罪所得之財物」，仍應
    適用刑法第38條第3 項前段，以屬於犯罪行為人所有者為限
    ，始應予沒收（最高法院99年度台上字第3468號判決意旨參
    照）。又按毒品危害防制條例第19條第1 項有關沒收之規定
    ，係刑法第38條第1 項第2 款、第3 項之特別規定，採義務
    沒收主義，故供犯該項所列之罪所用之物，如屬於犯人所有
    ，即應沒收，並不以經扣押者為限。上訴人持用之00000000
    00號行動電話（未經他人主張權利，應係其所有之物），為
    其供本件運輸毒品犯罪聯絡之用，既經原判決認定無訛，雖
    上訴人於原審審判期日陳稱：該電話「目前在何處我不知道
    。」等語，但無證據證明業經滅失而不存在，仍應依上引規
    定宣告沒收，始於法無違（最高法院98年度台上字第632 號
    判決意旨參照）。經查：
  1.被告於事實一(一)犯行使用之未扣案不詳廠牌行動電話（含門
    號0000000000號SIM 卡1 張）；事實一(二)犯行使用之未扣案
    不詳廠牌行動電話（含門號0000000000號SIM 卡1 張）；事
    實一(三)犯行使用之不詳廠牌行動電話（含門號0000000000號
    SIM 卡1 張），均屬被告所有，且用以聯繫販賣毒品甲基安
    非他命，業據被告於本院審理中供稱：「上開3 張SIM 卡是
    我跟朋友買的。當時是插用在沒有扣案的其他手機上。手機
    及SIM 卡都已經丟掉了。該已經遺失之手機，是我在大賣場
    所購買的」等語甚詳（見本院卷第138 頁），堪信上開物品
    為被告所有，且供其販賣毒品甲基安非他命所用之物。雖上
    開不詳廠牌行動電話及SIM 卡均未扣案，但未能證明上開不
    詳廠牌行動電話及SIM 卡業已滅失不存在，均仍應分別依毒
    品危害防制條例第19條第1 項規定，就被告所犯如事實一(一)
    至(三)犯行部分，在附隨各罪之科刑項下予以宣告沒收之，如
    全部或一部不能沒收，追徵其價額。
  2.扣案之Coolpad 廠牌，型號T20 行動電話1 支（內含門號00
    00000000號SIM 卡1 張），屬被告所有，且為其供如犯罪事
    實欄一、(四)及(五)販賣第一級毒品犯罪所用之物，此經被告供
    明在卷，應依毒品危害防制條例第19條第1 項規定，於事實
    一(四)、(五)所載犯行項下宣告沒收（因該行動電話及SIM 卡均
    已扣押，並無不能沒收之問題，故不為追徵價額之諭知。又
    該行動電話屬雙卡手機，手機內尚插用門號0000000000號SI
    M 卡1 張，該SIM 卡並未用於販賣第一級毒品，且客觀上容
    易拆解，無不可分離而必須一併宣告連帶沒收之必要，併此
    說明）。
  (三)末按毒品危害防制條例第18條第1 項前段：「查獲之毒品，
    不問屬於犯人與否，均沒收銷燬之」之規定，乃刑法第38條
    第1 項第1 款之特別規定，至該法條所稱「查獲」之毒品，
    係指有罪判決書於事實欄，已經認定為被告有罪事實之毒品
    而言。又沒收為從刑之一種，依主從不可分原則，應附隨於
    主刑同時宣告之，若無主刑，則從刑即無所附麗（最高法院
    92年度台上字第5391號、94年度台上字第5984號判決要旨參
    照）。又按以營利為目的販入毒品，經多次販賣後，持有剩
    餘毒品被查獲，其各次販賣毒品行為，固應併合處罰。惟該
    持有剩餘毒品之低度行為，應僅為最後一次販賣毒品之高度
    行為所吸收，不另論罪。則就該查獲之剩餘毒品，祇能於最
    後一次之販賣毒品罪宣告沒收銷燬，不得於各次販賣毒品罪
    均宣告沒收銷燬（最高法院97年度台上字第4068號判決要旨
    參照）。扣案之第一級毒品海洛因1 包（驗餘淨重1.92公克
    ），經送驗後結果為：「含第一級第6 項毒品海洛因成分」
    ，有法務部調查局濫用藥物實驗室100 年5 月18日調科壹字
    第10023011520 號鑑定書在卷（見本院卷第81頁）。而上開
    毒品海洛因均係被告於施用後所餘之事實，業據被告於本院
    審理中供稱：「（被告於100 年4 月4 日、4 月6 日販賣予
    廖勇程之第一級毒品海洛因，或於100 年4 月8 日轉讓予廖
    素琴施用之第一級毒品海洛因，有無自扣案之第一級毒品海
    洛因中抽取部分販賣予廖勇程或轉讓予廖素琴？）沒有，扣
    案之毒品海洛因純粹是供我個人施用的」等語（見本院卷第
    138 頁），核與被告於100 年4 月12日遭警查獲時採集尿液
    送鑑定，結果含「嗎啡陽性反應」相符，有詮昕科技股份有
    限公司濫用藥物尿液檢驗報告在卷（見偵卷第191 頁），是
    扣案之第一級毒品海洛因並非被告於100 年4 月6 日最後一
    次販賣予廖勇程或於同月8 日轉讓予廖素琴施用所剩餘之毒
    品，自不得於最後一次之轉讓毒品罪項下宣告沒收。此外，
    復查無證據可資證明扣案之第一級毒品與本案販賣及轉讓毒
    品海洛因有關，依主刑、從刑不可分原則，自無從於本案宣
    告沒收銷燬。
據上論斷，應依刑事訴訟法第299 條第1 項前段，毒品危害防制
條例第4 條第1 項、第2 項、第8 條第1 項、第17條第1 項、第
2 項、第19條第1 項，刑法第11條、第47條第1 項、第59條、第
51條第5 款，判決如主文。
本案經檢察官吳錦龍到庭執行職務
中    華    民    國   100    年    10     月   12    日
                  刑事第九庭  審判長法  官  林靜芬
                                    法  官  蔡岱霖
                                    法  官  柯志民
以上正本證明與原本無異。
如不服本判決應於收受判決後10日內向本院提出上訴書狀，並應
敘述具體理由；其未敘述上訴理由者，應於上訴期間屆滿後20日
內向本院補提理由書（均須按他造當事人之人數附繕本）「切勿
逕送上級法院」。
                                    書記官  鄭晉發
中    華    民    國   100    年    10     月    12   日
附表：
┌──┬────┬────────────────────────────┐
│編號│  事實  │              所犯罪名及處刑（主刑及從刑）              │
├──┼────┼────────────────────────────┤
│ 01 │詳如事實│彭劭斌販賣第二級毒品，累犯，處有期徒刑年拾月。未扣案之│
│    │一(一)所載│販賣毒品所得新臺幣仟元沒收之，如全部或一部不能沒收時，│
│    │        │以其財產抵償之。未扣案之不詳廠牌行動電話壹支（含門號0960│
│    │        │682576號SIM 卡壹張）沒收之，如全部或一部不能沒收時，追徵│
│    │        │其價額。                                                │
├──┼────┼────────────────────────────┤
│ 02 │詳如事實│彭劭斌販賣第二級毒品，累犯，處有期徒刑年玖月。未扣案之│
│    │一(二)所載│販賣毒品所得新臺幣貳仟伍佰元沒收之，如全部或一部不能沒收│
│    │        │時，以其財產抵償之。未扣案之不詳廠牌行動電話壹支（含門號│
│    │        │0000000000號SIM 卡壹張）沒收之，如全部或一部不能沒收時，│
│    │        │追徵其價額。                                            │
├──┼────┼────────────────────────────┤
│ 03 │詳如事實│彭劭斌販賣第二級毒品，累犯，處有期徒刑年捌月。未扣案之│
│    │一(三)所載│販賣毒品所得新臺幣壹仟元沒收之，如全部或一部不能沒收時，│
│    │        │以其財產抵償之。未扣案之不詳廠牌行動電話壹支（含門號0911│
│    │        │479889號SIM 卡壹張）沒收之，如全部或一部不能沒收時，追徵│
│    │        │其價額。                                                │
├──┼────┼────────────────────────────┤
│ 04 │詳如事實│彭劭斌販賣第一級毒品，累犯，處有期徒刑貳年捌月。未扣案之│
│    │一(四)所載│販賣毒品所得新臺幣壹仟元沒收之，如全部或一部不能沒收時，│
│    │        │以其財產抵償之。扣案之Coolpad 廠牌，型號T20 行動電話1 支│
│    │        │（含門號0000000000號SIM 卡壹張），沒收之。              │
├──┼────┼────────────────────────────┤
│ 05 │詳如事實│彭劭斌販賣第一級毒品，累犯，處有期徒刑貳年玖月。未扣案之│
│    │一(五)所載│販賣毒品所得新臺幣壹仟元沒收之，如全部或一部不能沒收時，│
│    │        │以其財產抵償之。扣案之Coolpad 廠牌，型號T20 行動電話1 支│
│    │        │（內含門號0000000000號SIM 卡壹張），沒收之。            │
├──┼────┼────────────────────────────┤
│ 06 │詳如事實│彭劭斌轉讓第一級毒品，累犯，處有期徒刑月。            │
│    │一(六)所載│                                                        │
└──┴────┴────────────────────────────┘
附錄本案論罪科刑法條全文
毒品危害防制條例第4條
製造、運輸、販賣第一級毒品者，處死刑或無期徒刑；處無期徒
刑者，得併科新臺幣二千萬元以下罰金。
製造、運輸、販賣第二級毒品者，處無期徒刑或七年以上有期徒
刑，得併科新臺幣一千萬元以下罰金。
製造、運輸、販賣第三級毒品者，處五年以上有期徒刑，得併科
新臺幣七百萬元以下罰金。
製造、運輸、販賣第四級毒品者，處三年以上十年以下有期徒刑
，得併科新臺幣三百萬元以下罰金。
製造、運輸、販賣專供製造或施用毒品之器具者，處一年以上七
年以下有期徒刑，得併科新臺幣一百萬元以下罰金。
前五項之未遂犯罰之。
毒品危害防制條例第8條
轉讓第一級毒品者，處一年以上七年以下有期徒刑，得併科新臺
幣一百萬元以下罰金。
轉讓第二級毒品者，處六月以上五年以下有期徒刑，得併科新臺
幣七十萬元以下罰金。
轉讓第三級毒品者，處三年以下有期徒刑，得併科新臺幣三十萬
元以下罰金。
轉讓第四級毒品者，處一年以下有期徒刑，得併科新臺幣十萬元
以下罰金。
前四項之未遂犯罰之。
轉讓毒品達一定數量者，加重其刑至二分之一，其標準由行政院
定之。